臺北高等行政法院判決
                                        100年度簡字第3號
原      告　陳美雪
被      告　臺北市政府
代　表　人　郝龍斌（市長）住同上
上列當事人間就業服務法事件，原告不服行政院勞工委員會中華
民國99年10月29日勞訴字第0990020254號訴願決定，提起行政訴
訟，本院判決如下：
    主  文
原告之訴駁回。
訴訟費用由原告負擔。
　　事實及理由
一、程序事項：
    本件因屬不服行政機關所為罰鍰處分而涉訟，其標的金額為
    新臺幣（下同）15萬元，係在40萬元以下，依民國99年1 月
    13日修正公布，同年5 月1 日施行之行政訴訟法第229 條第
    1 項第2 款規定，應適用簡易程序。本院並依同法第233 條
    第1 項規定，不經言詞辯論，逕行判決，合先敘明。
二、事實概要：
    緣原告未經許可非法聘僱逾期居留之前於中國文化大學語文
    中心國語研習班之越南籍外國人PHAM THI XUYEN君（下稱「
    Ｐ君」，中文姓名：范氏釧，護照號碼：B0000000）至其所
    經營之「傳統檳榔」店（址設：臺北市○○區○○路187 號
    ）從事販賣檳榔及飲料等工作。案經內政部入出國及移民署
    （下稱「移民署」）專勤事務第一大隊臺北市專勤隊（下稱
    「臺北市專勤隊」）於99年4 月27日當場查獲，經訊P 君坦
    承上情不諱，遂移由被告查處。案經被告審查屬實，以原告
    違反就業服務法第57條第1 款之規定，依同法第63條第1 項
    規定，於99年6 月24日以府勞2 字第09936377600 號裁處書
    （下稱「原處分」），處原告罰鍰15萬元。原告不服，提起
    訴願，經行政院勞工委員會以勞訴字第0990020254號訴願決
    定駁回，遂提起本件行政訴訟。
三、本件原告主張：Ｐ君係持「潘氏秋何」之居留證及工作證影
    本前來應徵，伊曾詢問相關單位外國人學生可否上班，當時
    相關單位回答伊，祇要學生有工作證，在有效期間內就能上
    班。伊亦曾請仲介幫忙查詢Ｐ君之資料是否合法，嗣因Ｐ君
    所持潘氏秋何之證件合法，亦無逾期，伊才請Ｐ君來上班。
    伊既非故意違法，亦非過失，Ｐ君持偽造證件應徵，伊也為
    受害者，被告以原處分裁處伊15萬元過重等語。並聲明：訴
    願決定及原處分均撤銷。
四、被告則以：依就業服務法第42條、第43條及第57條之規定，
    外國人來臺工作係採申請許可制，未經許可不得在中華民國
    境內工作，雇主亦不得聘僱未經許可之外國人。伊依據原告
    於移民署調查筆錄中坦承確有聘僱Ｐ君從事販賣檳榔及飲料
    等情事，遂以原告違反就業服務法第57條第1 項之規定，以
    原處分裁處原告罰鍰15萬元，並無違法。縱原告無故意聘僱
    未經許可之外國人，仍有過失，依行政罰法第7 條第1 項之
    規定，仍應予以處罰等語，資為抗辯。並聲明：原告之訴駁
    回。
五、上開事實概要欄所述之事實，為兩造所不爭執，並有移民署
    99年4 月28日調查筆錄影本、臺北市專勤隊99年4 月27日調
    查（訊問）紀錄影本、臺北市專勤隊執行查察營業（工作）
    處所紀錄表影本暨照片、原處分影本及訴願決定書影本在卷
    可稽（答辯卷不可閱覽部分第17至19、26至34頁，本院卷第
    8 至12頁），堪認為真正。
六、經核本件兩造爭點為：原告就聘僱未經許可之外國人，是否
    有故意或過失？本院判斷如下：
  (一)按就業服務法第42條規定：「為保障國民工作權，聘僱外國
    人工作，不得妨礙本國人之就業機會、勞動條件、國民經濟
    發展及社會安定。」第43條復規定：「除本法另有規定外，
    外國人未經雇主申請許可，不得在中華民國境內工作。」第
    48條第1 項本文更規定：「雇主聘僱外國人工作，應檢具有
    關文件，向中央主管機關申請許可。」第50條則規定：「雇
    主聘僱下列學生從事工作，得不受第46條第1 項規定（按即
    工作項目）之限制；其工作時間除寒暑假外，每星期最長為
    16小時：一、就讀於公立或已立案私立大專校院之外國留學
    生。二、就讀於公立或已立案私立高級中等以上學校之僑生
    及其他華裔學生。」第57條第1 款又規定：「雇主聘僱外國
    人不得有下列情事：一、聘僱未經許可、許可失效或他人所
    申請聘僱之外國人。……」第63條第1 項並規定：「違反…
    …第57條第1 款……規定者，處新臺幣15萬元以上75萬元以
    下罰鍰。」而依雇主聘僱外國人許可及管理辦法第2 條第3
    款規定：「本辦法用詞定義如下：……三、第三類外國人：
    指依本法第50條第1 款或第2 款規定從事工作之外國人。…
    …」第33條規定：「第三類外國人申請工作許可，應備下列
    文件：一、申請書。二、學生證影本。三、就讀學校或其附
    設之語文教學機構出具之同意書正本。四、最近一學期之成
    績證明或語言課程全年之成績單。但外國留學生符合第31條
    第2項 規定者，免附。五、審查費收據正本。六、其他經中
    央主管機關規定之文件。……」
  (二)揆諸前揭規定意旨可知，就業服務法第57條第1 款明文禁止
    聘僱未經許可、許可失效或他人所申請聘僱之外國人從事工
    作，以保障國民工作權、維持社會秩序而避免妨礙本國人之
    就業機會、勞動條件、國民經濟發展及社會安定。故針對外
    國人來臺工作或聘僱外國人從事工作，立法均採申請許可制
    ，此觀諸同法第43條、第48條第1 項本文之規定即明，至於
    聘僱外國留學生從事工作，雖無工作項目之限制，惟仍應申
    請許可並有工作時間之限制。是原告如需聘僱外國留學生從
    事工作，必須符合前揭就業服務法第50條及雇主聘僱外國人
    許可及管理辦法第33條規定，依法向行政院勞工委員會提出
    申請許可，並受工作時間之限制，否則仍屬違法。
  (三)本件原告於移民署99年4 月28日調查時陳稱：「（該外僑如
    何向你應徵，以何人名義應徵？）該外僑提供1 張居留證，
    名字為潘氏秋何……及工作證影本各1 張，今天我有帶這2
    張，所以我以為她是合法的才聘用她。」「（她所提示之居
    留證及工作證影本，你是否有請其提供正本？有無向有關單
    位查證，是否可以聘用外國人？）沒有請其提供正本，我向
    移民署詢問，學生有居留證是否可以上班，回答稱只要有工
    作證就可以上班。」「（該外僑是何時起上班？工作性質及
    內容？）她從本（4 ）月18日起上班。工作性質為販賣檳榔
    及飲料等物品。」「（該外僑工作時段為何？薪資多少錢？
    由何人給付？如何給付？）每日下午3 時至晚上11時……。
    」等語，此有移民署99年4 月28日調查筆錄影本附卷可稽（
    答辯卷可閱覽部分第3 至4 頁）。
  (四)顯見原告聘僱外國人Ｐ君從事工作，並未向行政院勞工委員
    會申請許可，Ｐ君縱持有「潘氏秋何」之居留證及工作證影
    本，亦係經他人申請聘僱之外國人，原告未經申請許可，亦
    不得隨意聘僱，又原告縱誤以為Ｐ君為外國留學生，除仍應
    申請許可外，其明知聘僱當時並非寒暑假期間，則Ｐ君每天
    工作8 小時，亦違反就業服務法第50條本文後段每週工作時
    間不得超過16小時之規定。從而，原告聘僱Ｐ君從事工作，
    業已違反就業服務法第57條第1 款「聘僱未經許可或他人所
    申請聘僱之外國人」之規定，堪予認定。至於原告主張伊曾
    經相關單位告知祇要外國留學生有工作證，且在有效期間內
    就能受伊聘僱工作，是伊就上開違法行為並無故意或過失云
    云，非但於法不符，原告亦未舉證以實其說，自難憑採。
  (五)綜上所述，原告起訴主張各節，均無足採。從而，被告以原
    告違反就業服務法第57條第1 款之規定，而依同法第63條第
    1 項規定，對原告裁處法定最低額之15萬元罰鍰，認事用法
    ，並無違誤。訴願決定予以維持，亦無不合。原告徒執前詞
    ，訴請撤銷訴願決定及原處分，為無理由，應予駁回。
據上論結，本件原告之訴為無理由，爰依行政訴訟法第233 條第
1項 、第236 條、第98條第1 項前段，判決如主文。
中　　華　　民　　國　 100　　年　　5 　　月　　12　　日
                    臺北高等行政法院第六庭
                                    法  官　張  國  勳
上為正本係照原本作成。
本件以訴訟事件所涉及之法律見解具有原則性者為限，始得於本
判決送達後20日內向本院提出上訴狀並表明上訴理由，如已於本
判決宣示後送達前提起上訴者，應於判決送達後20日內補具上訴
理由（均按他造人數附繕本），且經最高行政法院許可後方得上
訴。
中　　華　　民　　國　 100　　年　　5 　　月　　12　　日
                                    書記官　陳  可  欣